臺灣桃園地方法院刑事判決　
110年度易字第1033號
公  訴  人  臺灣桃園地方檢察署檢察官  
被      告  林馨卉





選任辯護人  洪宇謙律師
上列被告因詐欺案件，經檢察官提起公訴（109年度偵緝字第492
號、第493號），本院判決如下：
    主  文
乙○○幫助犯詐欺取財罪，處有期徒刑參月，如易科罰金，以新臺
幣壹仟元折算壹日。緩刑貳年，並應支付附表二所示內容之損害
賠償。
未扣案犯罪所得新臺幣貳仟元沒收，於全部或一部不能沒收或不
宜執行沒收時，追徵其價額。
    犯罪事實
乙○○明知行動電話門號在現代社會中常是個人對外聯繫之重要溝
通工具，具有識別通話對象之個別化特徵，且一般人在正常情況
下，均得自行申辦行動電話門號領得SIM卡使用，並無特定身分
之限制，若非欲隱匿個人身分，並無提供報酬以使用他人行動電
話門號之必要，一般人使用他人名義之行動電話門號，常與詐欺
等犯罪行為密切相關，且取得他人行動電話門號之目的，在於掩
飾所為犯行之行為人，使不易遭人追查，得以預見提供自己行動
電話門號供他人使用，可能遭他人利用於遂行詐欺犯行，而該詐
欺結果之發生並不違背其本意之情況下，因貪圖新臺幣（下同）
2000元之報酬，竟基於幫助詐欺取財之不確定故意，應真實姓名
年籍不詳友人之要求，於民國107年11月28日申辦行動電話門號0
000000000號（下稱甲門號）、門號0000000000號（下稱乙門號
），並由不詳友人取得甲、乙門號SIM卡，容任不詳友人或轉手
之不詳詐欺之人使用甲、乙門號藉以遂行詐欺取財犯罪，不詳友
人則交付上開報酬2000元與乙○○。嗣不詳詐欺之人取得甲、乙門
號SIM卡後，即意圖為自己不法所有，基於詐欺取財之犯意，分
別於附表一所示時間，利用甲、乙門號與附表一所示被害人聯絡
，而分別以附表一所示方式詐騙附表一所示被害人，致其等陷於
錯誤，而於附表一所示時間，匯款附表一所示金額至附表一所示
不詳詐欺之人掌控之金融帳戶，款項旋遭提領一空（詳細詐騙時
間及方式、匯款時間、金額、收款帳戶帳號，均詳如附表一所示
）。
    理  由
壹、證據能力部分：
    本判決所引用為判斷基礎之下列證據，關於傳聞供述證據，
    檢察官、被告乙○○、辯護人於審判程序中均同意作為證據使
    用（本院卷79頁），本院審酌該等證據作成時情況，並無違
    法或不當取證，亦無顯不可信，而認為適當，均有證據能力
    ；非供述證據，均依法定程序取得，經合法調查程序，與待
    證事實間復具相當關聯性，無不得為證據情形，依同法第15
    8條之4規定反面解釋，亦具證據能力。
貳、實體部分：
一、認定犯罪事實所憑之證據及理由：
　　訊據被告乙○○固坦認有於上開時間申辦甲、乙門號，並將甲
    、乙門號SIM卡交付不詳友人而獲得報酬等情，然矢口否認
    有何幫助詐欺取財之犯行，辯稱：當時急需用錢，朋友給我
    2000元帶我去辦本案2門號，並要我不要問這麼多，我朋友
    有帶我去找幫我辦門號的人，但我們一直等不到，隔兩天已
    無法連絡到朋友，也拿不回這2門號SIM卡，我不知道有幫助
    詐欺的事等語；辯護人則以：本案卷內並無任何證據可以證
    明被告對於門號將被用來詐騙被害人等人有認識，被告當時
    之所以配合辦理門號是因為他當時要獨立扶養患有過動症之
    五歲幼子，迫於經濟壓力的急迫情況下，一時疏忽，誤信綽
    號「小鬼」之人，以配合辦門號給予2000元周轉所為詐術，
    被告當時無要將門號交給他人，此從被告偵訊及準備程序所
    為供述可看出，他在辦完門號後，還有向綽號「小鬼」之人
    所要SIM 卡，可知被告確實並無交付門號給他人所犯罪使用
    之意思等語。經查：
　㈠被告有於上開時間申辦甲、乙門號，並由不詳友人取走甲、
    乙門號SIM卡，再自不詳友人取得報酬2000元，後不詳詐欺
    之人分別於附表一所示時間，利用甲、乙門號與附表一所示
    被害人聯絡，而分別以附表一所示方式詐騙附表一所示被害
    人，致其等陷於錯誤，而於附表一所示時間，匯款如附表一
    所示金額至附表一所示收款帳戶，款項旋遭提領等節，業據
    被告於偵訊及本院準備程序時所坦認（偵緝492卷41-42頁，
    本院卷79頁），且有附表一所示證據在卷可稽，足見被告確
    有將其所有之甲、乙門號SIM 卡提供與不詳詐欺之人分別用
    以聯繫告訴人甲○○及被害人丙○○以詐取款項。
  ㈡按刑法上之故意，分為直接故意與間接故意。行為人對於構
    成犯罪之事實，明知並有意使其發生者，為直接故意；行為
    人對於構成犯罪之事實，預見其發生而其發生並不違背其本
    意者，為間接故意。又幫助犯之成立，以行為人主觀上認識
    被幫助者正欲從事犯罪或係正在從事犯罪，且該犯罪有既遂
    之可能，而其行為足以幫助他人實現構成要件者，即具有幫
    助故意，並不以行為人確知被幫助者係犯何罪名為必要。目
    前電信實務上欲申辦行動電話門號使用甚為簡易方便，並無
    特定身分限制，且個人可申辦之行動電話門號數目幾無上限
    ，另通信費用之收費標準亦未因人而異，倘非欲隱匿個人身
    分，供作不法犯罪使用，衡情尚無不以自己名義申辦、使用
    之必要。再者，申辦行動電話者需負擔相關通信費用，且行
    動電話門號專屬性甚高，衡諸常理，若非與本人有密切關係
    ，當不致提供行動電話門號予他人使用，縱有提供行動電話
    門號予他人使用之特殊情形，亦必會先行瞭解他人使用之目
    的始行提供，參以邇來詐欺取財之犯罪類型層出不窮，該等
    犯罪多係利用他人之行動電話門號以躲避警方查緝，並迭經
    媒體廣為披載、報導，此應為常人本於一般認知能力所能知
    悉。查被告於偵訊時供稱：當時是人家介紹說辦門號有錢拿
    ，我當時是因為急需要錢，他們跟我講說是要辦預付卡，後
    來我聯繫不上他，他給我兩個門號共2000元，那個人我也不
    認識等語（偵緝492卷41-42頁），足見不詳友人不以自身名
    義申辦行動電話門號，反而願意額外支付費用委請被告來取
    得門號使用，一般人已可懷疑其有藉此掩飾犯罪、逃避查緝
    之目的，而被告於為本案行為時為滿27歲且心智健全之成年
    人，且於偵訊自承高職肄業，從事美髮業等語（偵緝492卷4
    2頁），可見被告並非毫無智識及社會經驗之人，則其對上
    開社會常情，應無不知之理。況被告於本院自承：我的朋友
    是我上班二天才認識的客人，我們都用微信認識，至於門市
    內我朋友的朋友，我完全不認識他，我現在都完全聯絡不到
    他們二人等語（本院卷79頁），足見被告對辦理門號之不詳
    友人並不熟稔，也無法提出相關聯繫資料，難以控管對方如
    何使用甲、乙門號，在預見甲、乙門號SIM卡可能遭犯罪使
    用下，竟仍貪圖報酬，將之提供他人使用，縱無證據證明被
    告明知他人之犯罪態樣，惟就他人嗣後將該等門號作為詐欺
    取財之工具使用，以掩飾犯行不易遭人查緝，顯不違反被告
    之本意，由此足認被告確實具有幫助詐欺之間接故意。
  ㈢雖被告辯稱：我不知有幫助詐欺等語，然被告對辦理甲、乙
    門號之不詳友人並不熟稔，也無法提出相關聯繫資料，難以
    控管對方如何使用甲、乙門號，卻仍將該等門號交與他人使
    用，依被告之智識及社會經驗等情，已可認其有幫助詐欺之
    間接故意，業經說明如前，被告上開辯詞，顯為卸責之詞，
    不足採信。又被告辯稱：我朋友有帶我去找幫我辦門號的人
    ，但我們一直等不到等語；辯護人並以：被告在辦完門號後
    ，還有向綽號「小鬼」之人所要SIM 卡，可知被告確實並無
    交付門號給他人所犯罪使用之意思等語，然被告於本院自承
    ：我的朋友是我上班二天才認識的客人，我們都用微信認識
    ，至於門市內我朋友的朋友，我完全不認識他，我現在都完
    全聯絡不到他們二人等語（本院卷79頁），可見被告無法提
    出該友人及辦理門號之人之聯繫資料，且卷內也無被告聯繫
    友人欲取回甲、乙門號之相關證據，此部分僅有被告一人供
    述，是被告及辯護人上開辯詞，要屬無稽，無從採信。
　㈣綜上，被告所辯無非事後卸責之語，純為掩飾其主觀犯意，
    委無足採。本案事證明確，被告犯行，堪予認定，應予依法
    論科。
二、論罪科刑：
  ㈠按刑法上之幫助犯，係對於犯罪與正犯有共同之認識，而以
    幫助之意思，對於正犯資以助力，未參與實施犯罪構成要件
    之行為者而言（最高法院88年度台上字第1270號判決意旨參
    照）。是以，如未參與實施犯罪構成要件之行為，且係出於
    幫助之意思提供助力，即屬幫助犯，而非共同正犯。查被告
    雖將甲、乙門號SIM卡提供不詳詐欺之人，供作詐欺告訴人
    及被害人之工具，用以遂行詐欺取財之犯行，但被告單純提
    供門號SIM卡供人使用之行為，並不等同於向告訴人及被害
    人施以欺罔之詐術行為，且卷內亦未見被告有何參與詐欺取
    財之行為或於事後提領或分得詐騙贓款之積極證據，被告上
    揭所為，應屬詐欺取財構成要件以外之行為，在無證據證明
    被告係以正犯犯意參與犯罪之情形下，應認被告所為係幫助
    犯。故核被告所為，係犯刑法第30條第1項前段、第339條第
    1項之幫助詐欺取財罪。
  ㈡被告以一次交付甲、乙門號號SIM卡之幫助詐欺取財行為，幫
    助該詐欺集團詐欺如附表一所示之告訴人及被害人，被告以
    一行為觸犯同一罪名，為想像競合犯，應依刑法第55條之規
    定，從一重處斷。
　㈢被告係基於幫助之犯意而為詐欺取財罪，而未實際參與詐欺
    犯行，所犯情節較正犯輕微，爰依刑法第30條第2項規定，
    按正犯之刑減輕之。　　
  ㈣公訴意旨漏未論及附表一編號2所示被害人丙○○於107 年12月
    19日下午4時41分匯款3萬元至林成憲之華南商業銀行帳號00
    000000000000號帳戶乙情，惟此部分與已起訴之被害人於同
    日中午12時17分匯款3萬元至上開帳戶部分有接續犯之一罪
    關係，為起訴效力所及，本院自應併予審理。
　㈤爰審酌被告任意提供門號供他人非法使用，助長不詳詐欺之
    人遂行犯罪，造成犯罪偵查困難，致使此類犯罪手法層出不
    窮，已危害交易秩序與社會治安。兼衡告訴人及被害人所受
    財產損害情形，再參以被告犯後雖否認犯行，然已與告訴人
    達成和解，並部分賠償損害，告訴人表示願意原諒被告之量
    刑意見，業據告訴人於本院審理時陳述明確，並有和解書在
    卷可稽（本院卷148、163頁）。又考量被告於偵訊時自承高
    職肄業，從事美髮業等語（偵緝492卷42頁），暨被告已離
    婚，並單獨扶養未成年幼子之家庭狀況，有戶口名簿在卷可
    稽（本院卷135頁）等一切情狀，量處如主文所示之刑，並
    諭知易科罰金之折算標準。
  ㈥被告前因故意犯罪受有期徒刑以上刑之宣告，執行完畢或赦
    免後，5年以內未曾因故意犯罪受有期徒刑以上刑之宣告，
    有臺灣高等法院被告前案紀錄表在卷可按，其因一時失慮，
    致罹章典，且被告於本院審理過程中，已與告訴人達成和解
    ，並部分賠償損害，而告訴人亦表示願意原諒被告，已說明
    如前，另被害人則經本院傳喚後未於審理時到庭，有本院刑
    事報到單在卷可佐（本院卷139頁），再考量被告已離婚，
    並單獨扶養未成年幼子，已說明如前，堪認被告積極承擔責
    任，已見悔意，諒其經此偵、審程序及刑之宣告，當知所警
    惕而信無再犯之虞，尚毋庸以刑之執行達到教化其反社會行
    為之目的，本院綜合各情，認其所受刑之宣告以暫不執行為
    適當，爰依刑法第74條第1項第2款規定，併予宣告緩刑，以
    勵自新。又為促使被告履行和解內容，爰依同法第74條第2
    項第3款規定，諭知被告應依附表二所示內容支付損害賠償
    與告訴人。倘被告違反上開應行負擔之事項且情節重大，足
    認原宣告之緩刑難收其預期效果，而有執行刑罰之必要者，
    依刑法第75條之1第1項第4款之規定，檢察官得向本院聲請
    撤銷其緩刑之宣告，附此敘明。
三、沒收：
  ㈠被告於偵訊及本院自承提供甲、乙門號SIM卡有取得2000元報
    酬等語（偵緝492卷41-42頁，本院卷79頁），此款項為被告
    之犯罪所得，且未扣案，應依刑法第38條之1第1項前段、第
    3項之規定宣告沒收，於全部或一部不能沒收或不宜執行沒
    收時，追徵其價額。
　㈡未扣案之甲、乙門號SIM卡，屬被告所有供被告犯罪所用之物
    ，本應依刑法第38條第2項、第4項之規定，予宣告沒收，於
    全部或一部不能沒收或不宜執行沒收時，追徵其價額，惟SI
    M卡本身價值低廉，可以再次申請，具有高度之可替代性，
    欠缺刑法上之重要性，爰依刑法第38條之2第2項之規定，不
    予宣告沒收。
據上論斷，應依刑事訴訟法第299條第1項前段，判決如主文。
本案經檢察官丁○○提起公訴，檢察官劉建良到庭執行職務。
中　　華　　民　　國　　111 　年　　4 　　月　　15　　日
                  刑事第十一庭  審判長法  官  潘政宏
　　　　　　　　　　　　　　　　　　  法  官  翁健剛
　　　　　　　　　　　　　　　　　　  法  官  林育駿
以上正本證明與原本無異。
如不服本判決應於收受判決後20日內向本院提出上訴書狀，並應
敘述具體理由。其未敘述上訴理由者，應於上訴期間屆滿後20日
內向本院補提理由書(均須按他造當事人之人數附繕本)「切勿逕
送上級法院」。 

        　　　　　　　　　　　　　　　書記官　翁珮華
中　　華　　民　　國　　111 　年　　4 　　月　　15　　日
附錄本案論罪科刑法條：
中華民國刑法第339條
（普通詐欺罪）
意圖為自己或第三人不法之所有，以詐術使人將本人或第三人之
物交付者，處5年以下有期徒刑、拘役或科或併科50萬元以下罰
金。
以前項方法得財產上不法之利益或使第三人得之者，亦同。
前二項之未遂犯罰之。


附表：
附表一
編號 被害人  詐騙時間及方式詐騙方式  匯款時間及金額（新臺幣）   收款帳戶 1 甲○○（提出告訴）  不詳詐欺之人於107 年12月11日上午12時13分許，以乙門號聯繫甲○○自稱為高中同學陳遠煜，佯稱：因急需借款云云，致甲○○陷於錯誤，依指示於右列時間，將右列金額匯款至右列帳戶。  107 年12月12日中午12時56分許，匯款18萬元。  何志峰之玉山銀行帳號0000000000000號帳戶。      107 年12月12日下午2時44分許，匯款4萬元。  羅宥安元大銀行帳號00000000000000帳戶。  證據 ①告訴人甲○○警詢證述（偵10086卷29-30頁）。 ②乙門號通聯調閱查詢單、遠傳電信股份有限公司108年11月28日遠傳（發）字第10811103877 號函及預付卡申請書影本（偵10086卷19-28、93-113頁）。 ③甲○○郵局存簿影本、玉山銀行存款回條、玉山銀行存款憑條照片、華南商業銀行匯款回條聯照片、元大商業銀行股份有限公司111年2月17日元銀字第1110002553號函檢附羅宥安之帳號00000000000000號帳戶客戶往來交易明細、玉山銀行集中管理部111年2月16日玉山個(集)字第1110015299號函檢附何志峰0000000000000號帳戶交易明細（偵10086卷31、33、53、57頁，本院卷103-105、109-111頁）。 ④甲○○通話紀錄截圖、LINE通話紀錄截圖、報案資料（含內政部警政署反詐騙案件紀錄表、金融機構聯防機制通報單、桃園市政府警察局中壢分局中福派出所受理詐騙帳戶通報警示簡便格式表、受理刑事案件報案三聯單、受理各類案件紀錄表）（偵10086卷35-53、59、61頁）。      2 丙○○  不詳詐欺之人於107 年12月18日上午10時13分許，以甲門號聯繫丙○○自稱為友人「淑汾」，佯稱急需借款云云，致丙○○陷於錯誤，依指示於右列時間，將右列金額匯款至右列帳戶。  107 年12月19日中午12時17分，匯款3萬元。  林成憲之華南商業銀行帳號00000000000000號帳戶。      107 年12月19日下午4時41分，匯款3萬元。  林成憲之上開華南商業銀行帳戶。  證據 ①被害人丙○○警詢證述（偵8893卷22-23頁）。 ②甲號通聯調閱查詢單、台灣大哥大股份有限公司108 年11月18日法大字第108126960 號書函及函附基本資料查詢、預付卡申請書（偵8893卷9頁，偵18948 卷17-21頁）。 ③報案資料（內政部警政署犯詐騙案件紀錄表、臺南市政府警察第六分局金華派出所受理詐騙帳戶通報警示簡便格式表、受理刑事案件報案三聯單、金融機構協助受詐騙民眾通知疑似警示帳戶通報單）（偵8893卷26-30頁）。 ④永豐銀行收執聯、華南商業銀行股份有限公司總行108 年1 月11日營清字第1080003058號函及函覆開戶資料及帳戶交易明細（偵8893卷29、61-67頁）。      
附表二
賠償對象 賠償內容 告訴人甲○○ 被告應賠償告訴人甲○○新臺幣（下同）3萬元，給付方式如下： ⒈達成和解之日即民國111年3月24日，給付現金3千元與告訴人甲○○（被告已履行）。 ⒉餘款2萬7千元分9期清償，自111年4月1日起，於每月25日前給付3千元，並匯入告訴人甲○○指定之金融帳戶至全數清償為止（被告已知悉告訴人甲○○指定金融帳戶）。